臺灣板橋地方法院刑事判決　　　　　　　99年度訴字第3497號
公　訴　人　臺灣板橋地方法院檢察署檢察官
被　　　告　馬嵩豪
　　　　　　林建勳
　　　　　　李泱叡
上3 人共同
指定辯護人　本院公設辯護人　彭宏東
上列被告等因偽造有價證券等案件，經檢察官提起公訴（99年度
偵字第26527 號），暨追加起訴及移送併案審理（99年度偵字第
30645 號），本院合併審理後判決如下：
    主    文
馬嵩豪、林建勳、李泱叡共同意圖供行使之用，而偽造有價證券
，馬嵩豪處有期徒刑參年貳月，林建勳處有期徒刑參年陸月，李
泱叡處有期徒刑肆年。扣案附表一編號一所示偽造之本票壹張（
含其上偽造之「臺灣省高雄地檢署印」公印文壹枚）、扣案附表
一編號二至六所示文件上偽造之「臺灣省高雄地檢署印」公印文
共伍枚及未扣案之偽造「臺灣省高雄地檢署印」公印章壹顆，均
沒收之。
    事    實
一、馬嵩豪、林建勳與李泱叡為朋友關係，渠3 人明知某位人在
    大陸地區、真實姓名年籍不詳、自稱「大哥」、綽號「客家
    人」之成年男子、真實姓名年籍不詳、綽號「阿修」之成年
    男子及另一真實姓名年籍不詳之成年男子（下稱甲男）均係
    詐騙集團成員，竟仍與此3 人及所屬詐欺集團成員基於意圖
    為自己不法所有之詐欺、行使偽造公文書、私文書及特種文
    書、意圖供行使之用而偽造有價證券等罪之犯意聯絡，推由
    「大哥」所屬詐欺集團某成員於民國99年4 月14日8 時許，
    佯裝國民健康保險局人員打電話對鄧月梅鳳略詐稱：妳在長
    庚醫院腫瘤科花費的新臺幣（下同）8 萬元可能涉及刑事案
    件，須提供帳戶資金流向證明財產狀況云云，旋又轉接由某
    自稱檢察官之人訛稱：約12點左右會有書記官到妳家，須將
    存摺、提款卡、印章及密碼準備好交給該書記官云云（期間
    不能掛斷電話），致鄧月梅鳳誤以為真，而將其中華郵政股
    份有限公司五股中興路郵局帳戶（帳號：00000000000000號
    ）、合作金庫銀行新泰分行帳戶（帳號：0000000000000 號
    ）、五股鄉農會帳戶（帳號：00000000000000號）之存摺、
    印章、金融卡備妥（密碼則在電話中告知）後，在家等候所
    謂的書記官前來收取。同一時間，「大哥」則透過李泱叡聯
    繫馬嵩豪、林建勳及甲男，先由林建勳駕車搭載馬嵩豪及甲
    男前往鄧月梅鳳位於臺北縣五股鄉（嗣改制為新北市五股區
    ○○○街101 號7 樓住處附近某統一超商後，由甲男負責下
    車收取「大哥」傳真至該超商之如附表一編號一所示有價證
    券1 張、編號二至五所示公文書4 張及編號六所示文件1 張
    ，再持此前由不詳人於不詳時地偽造之「臺灣省高雄地檢署
    印」公印章1 顆（未扣案）蓋用其上（偽造公印文情形詳如
    附表一），而偽造用以表示臺灣台北地方法院所簽發之本票
    1 張（指附表一編號一部分）及同院所製作之公文書1 張（
    指附表一編號五部分）、法務部所製作之公文書2 張（指附
    表一編號二、三部分）及臺灣臺北地方法院檢察總署所製作
    之公文書1 張（指附表一編號四部分），其後即將該等文件
    交予馬嵩豪。同日12時許，林建勳開車載馬嵩豪、甲男至鄧
    月梅鳳住處附近，再由馬嵩豪獨自攜帶前揭偽造之有價證券
    及公文書（指附表一編號一至五）、蓋有偽造公印文之偵查
    卷宗封皮（指附表一編號六）及此前由不詳人於不詳時地偽
    造之書記官證件（其上貼有1 張馬嵩豪於99年3 月間在不詳
    地點交予不詳人士之照片1 張，惟未扣案）前往鄧月梅鳳住
    處，並於出示該偽造之書記官證件後，向鄧月梅鳳說明前揭
    各該文件文義後交予鄧月梅鳳而行使之，致鄧月梅鳳因而陷
    於錯誤，將其已備妥之前開存摺、金融卡及印章當場交予馬
    嵩豪，足以生損害於鄧月梅鳳、公務機關核發識別證及對於
    人員管理及執行職務之正確性，以及臺灣臺北地方法院、法
    務部、臺灣臺北地方法院檢察署核發公文書及簽發本票之公
    信力。馬嵩豪得手後，即由林建勳向「大哥」回報，再由馬
    嵩豪依「大哥」之電話指示（密碼則由「大哥」於電話中告
    知）先後於附表二編號一、三至五所示時地，盜用鄧月梅鳳
    印章在取款憑條或提款單上偽造「鄧月梅鳳」之印文共5 枚
    （詳參附表二）而偽造該等私文書後，即持交各該櫃員以行
    使之，致櫃員誤認鄧月梅鳳欲提領款項而陷於錯誤，交付同
    附表編號一、三至五所示金錢予馬嵩豪，足以生損害於鄧月
    梅鳳及上開銀行辦理提款業務之正確性；又於同附表編號二
    、六所示時地，以持提款單輸入前揭騙得密碼後操作自動櫃
    員機之不正方法，由自動付款設備領取同附表編號二、六所
    示鄧月梅鳳儲存於各該帳戶內之金錢，共計領得1,189,000
    元。其後，馬嵩豪即將得款交予林建勳，由林建勳駕車載馬
    嵩豪返回臺中市某處，將得款交予李泱叡，李泱叡從中分取
    8 萬元，馬嵩豪從中分取11,000元，林建勳從中分取18,000
    元（含分配予甲男之報酬）作為報酬，餘款由李泱叡交予「
    阿修」。嗣鄧月梅鳳發覺受騙後旋即報警處理，經警調閱相
    關帳戶之提款資料及監視錄影畫面，再將附表二編號一所示
    取款憑條上採得之指紋送請鑑定，確認該枚指紋與馬嵩豪右
    拇指指紋相符，因而循線查悉上情。
二、案經鄧月梅鳳訴由臺北縣政府警察局（嗣改制為新北市政府
    警察局）移送臺灣板橋地方法院檢察署檢察官偵查起訴。
    理  由
一、被告馬嵩豪、林建勳、李泱叡及其辯護人對於公訴人所提之
    證據資料及以下本院作為判斷依據之各項證據資料，已於本
    院100 年2 月21日準備程序期日表示對於證據能力沒有意見
    （本院99年度訴字第3497號卷第30頁反面），嗣於本院100
    年5 月24日、100 年6 月9 日審理時亦未提出異議，本院審
    酌該等言詞供述及書面作成時之情況認為適當，均無不宜作
    為證據之情事，依刑事訴訟法第159 條之5 規定，均得作為
    證據。
二、上揭犯罪事實，業據被告3 人坦承不諱（本院99年度訴字第
    3680號卷第105 頁反面），核與告訴人於警詢時之指訴相符
    ，並有附表一、二所示文件、取款憑條、提款單、監視器翻
    拍照片、內政部警政署刑事警察局99年8 月30日刑紋字第09
    90118903號鑑定書（以上見99年度偵字第26527 號卷第24至
    36、39至40頁）、財金資訊股份有限公司99年8 月4 日金訊
    業字第0990001807函、99年8 月31日金訊業字第0990002044
    號函及所附明細表（99偵30645 號卷第55至61頁）、合作金
    庫銀行新泰分行99年7 月30日合金新泰字第0990002732號函
    及所附資料（同前卷第63至69頁）、中華郵政股份有限公司
    99年7 月28日儲字第0990092565號函及所附資料（同前卷第
    70至73頁）附卷可稽，均堪信為真實。至辯護人為被告利益
    另略辯稱：本票為要式之有價證券，其作成必依票據法第12
    0 條第1 項第1 至8 款所定法定方式為之，並由發票人簽名
    完成發票行為，如其必要記載事項（如金額、發票日、表明
    文本票之文字）有欠缺，除票據法另有規定外，其本票即為
    無效。本案被告馬嵩豪交予告訴人鄧月梅鳳之公證本票雖已
    填載出票日期（即發票日）、受款人、金額、付款地（即付
    款單位），並蓋有「臺灣省高雄地檢署印」之印文，但其抬
    頭記載「臺灣台北地方法院公證本票」字樣明顯與常見之商
    業本票或銀行業者擔當付款之甲存本票相異，且其係表明「
    公證本票」，而非票據法所規定之「本票」文字，其中「公
    證」字樣係表明其用途為公證之用，與票據法之本票係作為
    付款工具迥異，故公證本票絕不等於本票。另該張公證本票
    抬頭為「臺灣台北地方法院公證本票」，但發票人簽章處卻
    蓋用「臺灣省高雄地檢署印」之印文，則發票人誰屬已有可
    疑，況且其上亦乏代表人簽章，自難逕認屬於有效票據，從
    而被告所為應僅成立偽造公文書罪，而非偽造有價證券罪云
    云，固非無見，然按票據法第120 條第1 項固規定本票上應
    記載表明其為本票之文字、一定金額、無條件擔任支付及發
    票年、月、日等項，惟當事人所簽發之票據雖未記明「本票
    」及「無條件擔任支付」字樣，但在格式及意義上已符合上
    開規定意涵者，即應認為具有本票之效力（最高法院85年度
    台抗字第358 號裁定參照）。亦即只要文義上足以表明發票
    人願就一定金額無條件擔任支付，並記明發票日期，即已完
    成本票之絕對必要應記載事項，而非必以常見之商業本票或
    銀行業者擔當付款之甲存本票，始屬票據法所稱之本票。本
    案卷附之公證本票上除載有「公證本票」字樣外，並有記載
    「憑票支付鄧月梅鳳新臺幣壹佰貳拾萬元整」等字，再對照
    附表一編號五所示「法院公證款收據」記載於99年4 月14日
    實收新臺幣壹佰貳拾萬元整之文義，可知兩張文件其實是相
    互搭配，亦即於99年9 月14日向鄧月梅鳳收取120 萬元之同
    時，再交付前揭同額之公證本票，以為日後取款之憑據，故
    此公證本票顯非僅係單純的收據，而係具有兌領款項性質之
    本票無訛。至其雖於「本票」前加印「公證」2 字，復記載
    用途為「代收法院公證款」，惟此均不影響願就一定金額無
    條件擔任支付之記載。其次，辯護人雖辯稱：該張公證本票
    抬頭為「臺灣台北地方法院公證本票」，但發票人簽章處卻
    蓋用「臺灣省高雄地檢署印」之印文，則發票人誰屬已有可
    疑云云，惟按刑法上之偽造文書及偽造有價證券罪，均兼及
    公共信用法益之保護，即令該偽造文書或有價證券所載之製
    作名義人並無其人，或與實際名義人之正式名稱未盡相符，
    惟社會上一般人既仍有誤信該文書或有價證券係真正之危險
    ，自難因此即謂該等行為與刑法上偽造文書或偽造有價證券
    之犯罪構成要件不該當（最高法院98年度台上字第6587號判
    決參照）。本案前揭公證本票縱有抬頭及印文不符之情形，
    但其既已符合本票之絕對必要應記載要件，客觀上即有使人
    誤信該有價證券係真正之危險，尚難以此逕認其非有價證券
    。再者，辯護人雖辯稱：系爭公證本票上欠缺代表人簽章，
    尚難逕認屬於有效票據云云，但查票據法針對法人為發票人
    之情形，並未明定除蓋法人印章（即大章）外，應由其代表
    人或代理人簽章（即小章），始謂發票人之簽名行為，且票
    據學說上對於僅蓋有法人印章，而無代表人或代理人印章，
    究竟是否有效，固有爭論，但刑法上偽造有價證券罪章重在
    於保護公共信用法益，故縱票據學說就上開爭議多數採無效
    說，亦不表示該本票必非刑法所定之有價證券。另縱刑事實
    務上就未記載一定之金額者（最高法院78年度台上字第2768
    號判決參照），或未記載發票日者（最高法院77年度台上字
    第4791號判決參照），或未記載付款人之商號者（最高法院
    83年度台上字第6712號判決參照），咸認其票據當然無效，
    不能認為有價證券，但此等無效票據究係客觀上一望即知，
    與前述情形在學說上存有極大爭議者，究屬有別，則在使人
    誤信該有價證券係真正的危險並未消除之前提下，尚難比附
    援引前引實務見解，逕認前揭公證本票因未蓋代表人印章而
    當然無效，進而認定其非刑法上之有價證券。綜上，本案公
    證本票確係有價證券（最高法院就「公證本票」之性質，迄
    今僅有1 篇判決即98年度台上字第6587號判決，亦同此見解
    ），故辯護人前揭所辯，應屬無據，附此說明。綜上所述，
    本案事證明確，被告3 人犯行洵堪認定，應依法論罪科刑。
三、論罪科刑部分：
  (一)關於本案相關文書、印文之性質部分：
    1.按刑法上所謂公印或公印文，係專指表示公署或公務員資
      格之印信而言，即俗稱大印與小官章及其印文（最高法院
      69年臺上字第693 號判例參照），另其形式凡符合印信條
      例規定之要件而製頒，無論為印、關防、職章、圖記，如
      足以表示其為公務主體之同一性者，均屬之（最高法院89
      年度臺上字第3155號判決參照）。本案附表一所示6 份文
      件上所蓋「臺灣省高雄地檢署印」之印戳，形式上符合印
      信條例第3 條所定印信之質料、形式及字體，顯係表示公
      署之印信，應屬公印文，合先敘明。
    2.附表一編號一所示臺灣台北地方法院公證本票在性質上屬
      於有價證券，業經認定如前，茲不贅述。
    3.按「刑法上偽造文書罪，係著重於保護公共信用之法益，
      即使該偽造文書所載名義制作人實無其人，而社會上一般
      人仍有誤信其為真正文書之危險，仍難阻卻犯罪之成立，
      況上訴人所偽造之機關現仍存在，其足生損害於該機關及
      被害人，了無疑義」（最高法院54年台上字第1404號判例
      參照）。本案附表一編號二、三所示法務部所製作之行政
      凍結管制執行命令及行政執行假扣押處份命令、附表一編
      號四所示臺灣臺北地方法院檢察總署所製作之刑事傳票，
      及附表一編號五所示臺灣台北地方法院所製作之法院公證
      款收據，客觀上分係由法務部、臺灣臺北地方法院檢察總
      署及臺灣台北地方法院所製作，縱其中臺灣臺北地方法院
      檢察「總」署並不存在，仍有誤信該等文書為公務員職務
      上所製作之真正文書之危險，性質上均屬公文書。
    4.按刑法上偽造文書罪之文書，其內容須有法律意義或與現
      實生活有利害關係之一定意思表示或事實，此等意思表示
      或事實，皆與吾人之社會生活有重要作用，故應予保護，
      若其僅具偽造之形式，而實質上並不足以生損害之虞者，
      尚難科以偽造罪責。本案附表一編號六所示「台灣台北地
      方法院檢察總署偵查卷宗」乃屬檔卷封面，僅供辨識之用
      ，性質上類似於目錄，顯與具有對外表示一定意思之文書
      意涵有間，似非屬文書，故不該當於偽造公文書之構成要
      件（最高法院99年度台上字第2798號判決同此見解）。
    5.被告馬嵩豪行騙時所出示之書記官證件雖未扣案，但依被
      告馬嵩豪、李泱叡所言及告訴人於警詢時之陳述，可知被
      告馬嵩豪當時所出示之證件，確足用以表彰其身分，而屬
      刑法第212 條所規定之特種文書。
  (二)核被告3 人所為，係犯刑法201 條第1 項之意圖供行使之用
    而偽造有價證券罪（指意圖行使而偽造附表一編號一公證本
    票部分）、同法第216 條、第211 條之行使偽造公文書罪（
    指行使偽造附表一編號二至五公文書部分）、同法第218 條
    第1 項偽造公印文罪（指偽造附表一編號六上公印文部分）
    、同法第216 條、第212 條之行使偽造特種文書罪（指行使
    偽造之書記官證件部分）、同法第339 條第1 項之詐欺取財
    罪（指詐取鄧月梅鳳前揭3 個帳戶存摺、印章及金融卡部分
    ）、同法第216 條、第210 條、第339 條第1 項之行使偽造
    私文書罪及詐欺取財罪（指冒用鄧月梅鳳名義偽造附表二編
    號一、三至五所示取款憑條或提款單後持以詐領領款部分）
    、第339 條之2 第1 項之以不正方法由自動付款設備取得他
    人之物罪（指持鄧月梅鳳前揭合作金庫銀行新泰分行及五股
    鄉農會帳戶金融卡利用自動櫃員機提款部分）。其偽造「臺
    灣省高雄地檢署印」之公印章係屬偽造有價證券及公文書之
    預備行為，復持該偽造之公印章蓋印於「臺灣台北地方法院
    公證本票」而偽造公印文所為，屬偽造有價證券之階段行為
    ，其後行使該偽造有價證券所為，亦應為意圖供行使之用而
    偽造有價證券之高度行為所吸收，均不另論罪。又其持前揭
    偽造之公印章蓋印於附表一編號二至五所示公文書而偽造公
    印文所為，屬偽造公文書之階段行為，均應為其後行使之高
    度行為所吸收。另其盜用鄧月梅鳳印章蓋印於取款憑條或提
    款單而偽造「鄧月梅鳳」之印文，屬偽造私文書之階段行為
    ，均應為其後行使之高度行為所吸收。
  (二)按共同正犯之成立，祇須具有犯意之聯絡，行為之分擔，既
    不問犯罪動機起於何人，亦不必每一階段犯行，均經參與（
    最高法院34年上字第862 號判例參照）。又共同正犯間之犯
    意聯絡，並不以數人間直接發生為必要，即有間接之聯絡者
    ，仍包括在內，且不限於事前有所謀議，即僅於行為當時有
    共同犯意之聯絡者，亦屬之，而其表示之方法，更不以明示
    通謀為必要，即相互間有默示之合致，亦無不可（最高法院
    98年度台上字第6587號判決參照）。本案被告3 人雖未實際
    參與電話詐騙行為，然查被告馬嵩豪、林建勳有參與整個詐
    欺行為最核心之騙取帳戶及提款行為，被告李泱叡則係負責
    聯繫被告馬嵩豪、林建勳前往行騙及最後分款、上繳款項之
    統籌行為，彼此對於詐欺行為之分工及所涉其他犯罪行為，
    與「大哥」、「阿修」、甲男及其他詐欺集團成員間，確有
    犯意聯絡及行為分擔，應依刑法第28條之規定，論以共同正
    犯。
  (三)被告3 人與共犯「大哥」、「阿修」、甲男及其他詐欺集團
    成員共同持偽造之有價證券、公文書、公印文及書記官識別
    證向同一被害人詐得存摺、印章、提款卡及密碼後，隨即盜
    用印章偽造取款憑條臨櫃提款及以不正方法從自動付款設備
    取款等行為，均係在同一犯罪決意下所為階段行為，依照社
    會一般通念，應僅認係一個犯罪行為，立法雖將牽連犯規定
    刪除，惟若將上開行為分別評價為法律犯罪概念之數行為，
    而予以併合處罰，將難契合人民感情，是宜認被告係出於一
    個犯意，實行一個犯罪行為，而侵害國家、社會及個人法益
    並該當於前揭各罪，亦即係一行為觸犯數罪名，為想像競合
    犯，應依刑法第55條規定，從一重之偽造有價證券罪處斷。
  (四)起訴書及追加起訴書雖僅認定被告3 人所為係犯詐欺取財罪
    及行使偽造公文書罪，惟其餘經本院認定有罪之各罪（即刑
    法201 條第1 項之意圖供行使之用而偽造有價證券罪、第21
    6 條、第212 條之行使偽造特種文書罪、第216 條、第210
    條之行使偽造私文書罪、第218 條第1 項偽造公印文罪及第
    339 條之2 第1 項之以不正方法由自動付款設備取得他人之
    物罪）與已起訴之2 罪間既有屬想像競合之裁判上一罪關係
    ，當為起訴效力所及，復經本院依法告知全部罪名，本院自
    應併予審理。
  (五)爰審酌被告3 人不思自食其力，竟為一己之私利，加入詐騙
    集團參與協力分工，貪圖分贓，並以不實之本票、公文書、
    公印文、識別證件騙取被害人之財物，除侵害被害人之財產
    法益之外，並使政府機關公信力嚴重受損，直接影響民眾對
    公務機關之信賴，且其詐騙被害人畢生之血汗錢，對其財產
    及社會秩序危害重大，惟念其犯後已坦承犯行，兼衡其犯罪
    之動機、目的及其參與犯罪之程度等一切情狀，分別量處如
    主文所示之刑。
  (六)扣案附表一編號一所示偽造之本票1 張，係屬偽造之有價證
    券，應依刑法第205 條沒收之（此張本票既經沒收，其上偽
    造之公印文即無再依刑法第219 條宣告沒收之必要）。又扣
    案附表一編號二至六文件所示偽造之「臺灣省高雄地檢署印
    」之公印文，屬於偽造之公印文，爰依刑法第219 條沒收之
    。另偽造之「臺灣省高雄地檢署印」公印1 顆，雖未扣案，
    惟按我國刑法第219 條規定偽造之署押，不問屬於犯人與否
    ，均應沒收，係採強制、義務沒收主義（最高法院99年度台
    上字第4006號判決參照），本案既無證據證明該公印1 顆確
    已滅失，仍應依刑法第219 條沒收之。至於偽造之書記官證
    件固係共同被告馬嵩豪遂行本案犯罪時所用之物，然因此物
    並未扣案，起訴書亦未請求予以沒收，爰不另為沒收之諭知
    。末查被告馬嵩豪盜用鄧月梅鳳印章而在附表二編號一、三
    至五所示取款憑條及提款單上所蓋「鄧月梅鳳」之印文，乃
    真正之印文，僅係遭被告盜用而已，其既非偽造之印文，即
    無從依刑法第219 條規定沒收之，附此說明。
  (七)起訴書（指被告馬嵩豪、林建勳部分）及追加起訴書（指被
    告李泱叡部分）雖均請審酌被告等人正值青年，不思以正途
    掙錢，假借司法單位之名義，偽造並行使司法機關之公文書
    ，詐騙被害人之錢財並重創司法威信，其惡性深重，且金錢
    之價值觀念有重大偏差，造成社會民眾財產損失之危害甚大
    ，建請考量諭知強制工作之保安處分之必要等語，惟按保安
    處分係針對受處分人將來之危險性所為之處置，以達教化、
    治療之目的，為刑罰之補充制度，保安處分中之強制工作，
    旨在對嚴重職業性犯罪及欠缺正確工作觀念或無正常工作因
    而犯罪者，強制其從事勞動，學習一技之長及正確之謀生觀
    念，使其日後重返社會，能適應社會生活。然保安處分之措
    施亦含社會隔離、拘束身體自由之性質，其限制人民之權利
    ，實與刑罰同，自應受比例原則之規範，使保安處分之宣告
    ，與行為人所為行為之嚴重性、行為人所表現之危險性，及
    對行為人未來行為之期待性相當（最高法院91年度台上字第
    4625號判決參照）。本案被告3 人除本案犯罪外，雖因共犯
    同類案件而經臺灣臺中地方法院以99年度訴字第1982號審理
    中；又被告林建勳於98年間因偽造公文書等案件經臺灣高雄
    地方法院以99年度審訴字第3676號判處有期徒刑2 年，上訴
    後經臺灣高等法院臺中分院以100 年度上訴字第55號判決駁
    回上訴確定（現在執行中），復因偽造公文書等案件經臺灣
    高雄地方法院以99年度訴字第1468號判處應執行有期徒刑4
    年6 月，上訴後由臺灣高等法院臺中分院以100 年度上訴字
    第514 號審理中；另被告李泱叡前於96年間因詐欺案件，經
    臺灣臺南地方法院以96年度易字第1104號判處有期徒刑4 年
    確定，及以96年度簡字第3578號判處有期徒刑2 月確定，復
    於98年間因詐欺案件經臺灣臺中地方法院以98年度中簡字第
    1690號判處有期徒刑1 月15日、3 月，應執行有期徒刑4 月
    確定，及以99年度易字第2267號判處有期徒刑4 月確定，嗣
    上開各罪經臺灣臺中地方法院以99年度4254號裁定定其應執
    行刑為有期徒刑4 年7 月（現在執行中）；迨99年間，則因
    偽造文書、詐欺、妨害兵役等案件，先後經法院判刑確定，
    復經臺灣高等法院臺中分院以100 年度聲字第1071號裁定定
    其應執行刑為有期徒刑5 年6 月（現在執行中）等情，有其
    臺灣高等法院被告前案紀錄表各1 份在卷可查。亦即，除被
    告馬嵩豪外，其餘2 名被告現均面臨長期刑之執行。次查前
    述被告馬嵩豪與其餘2 名被告另案（即臺灣臺中地方法院99
    年度訴字第1982號案件）共同犯罪之時間亦係在99年間，並
    非長期間反覆犯罪，此外即無其他證據證明被告馬嵩豪有因
    無正常工作而犯罪之事實，復參以被告馬嵩豪於99年間曾向
    資鎰實業有限公司領取薪資（有其稅務電子閘門財產所得調
    件明細表在卷可查），其亦自稱係高工機工科畢業，會做車
    床，難謂毫無一技之長而以犯罪為慣習。再查本案被告3 人
    就被訴犯罪事實自始均坦承不諱（其間雖曾針對是否觸犯刑
    法第201 條第1 項之意圖供行使而偽造有價證券罪部分提出
    答辯，但從未否認有偽造及行使附表一編號一所示公證本票
    之事實，此僅涉及法律上見解之問題，尚難謂其犯後欠缺悔
    意），雖未能實際賠償被害人之損失，但因本案尚乏積極證
    據足證被告3 人有何犯罪之習慣，或因遊蕩或懶惰成習而犯
    罪。依據比例原則，並綜合被告3 人所表現之危險性及對其
    未來之期待性等情，本院因認宣告如主文所示之刑，已足認
    為與其本案犯行之處罰相當，而收儆懲之效，尚難認定有另
    宣告強制工作以預防矯治其社會危險性之必要，爰不另為強
    制工作之諭知，併此敘明。
四、末查公訴檢察官固於99年12月16日以99年度蒞字第28785 號
    補充理由書認定被告馬嵩豪與林建勳另犯刑法第158 條第1
    項之冒充公務員而行使其職權罪，復於100 年2 月21日就被
    告李泱叡部分，表明其就前揭補充理由書所認定之罪名亦係
    共同正犯（本院99年度訴字第3497號卷(二)第29頁），惟按刑
    法第158 條第1 項所謂冒充公務員而行使其職權者，係指無
    此職權而僭越行使者而言，故行為人除冒充公務員之外，尚
    須有僭越行使職權之行為，始屬相當（最高法院95年度臺上
    字第5058號判決參照）。雖行為人所冒充之公務員，並不以
    必有所冒充之官職為要件，但亦必有行使該公務員之職權，
    方始成立。又各地方法院書記官之職務，依法院組織法第22
    條第1 項之規定，應為紀錄、文書、研究考核、總務、資料
    及訴訟輔導等事務；則依上開法文所示，於地方法院書記官
    之職務中，並無向人民「收取款項」職務，自無由使人假冒
    官銜以行使之餘地。本案被告馬嵩豪雖有出示書記官證件之
    行為，惟實際上書記官並無向第三人收取款項之法定職務，
    自無「冒充公務員而行使其職權」之情形，故其縱有出示證
    件之行為，亦僅係犯行使特種文書罪，而難另論刑法第158
    條第1 項僭行公務員職權罪，惟因公訴檢察官係認此部分如
    成立犯罪，與其餘罪名具有想像競合犯之裁判上一罪關係，
    僅從一重論以偽造有價證券罪，爰不另為無罪之諭知；另檢
    察官就被告馬嵩豪及林建勳移送併辦部分（99年度偵字第30
    645 號），則與起訴部分（99年度偵字第26527 號）係同一
    事實，均附此說明。
據上論斷，應依刑事訴訟法第299 條第1 項前段，刑法第28條、
第201 條第1 項、第216 條、第211 條、第210 條、第212 條、
第218 條第1 項、第339 條第1 項、第339 條之2 第1 項、第55
條、第205 條、第219 條，刑法施行法第1 條之1 ，判決如主文
。
本案經檢察官簡志祥到庭執行職務。
中    華    民    國   100    年    6     月    23    日
                  刑事第十二庭  審判長法  官  王士珮
                                      法  官  張誌洋
                                      法  官  楊明佳
┌───────────────────────────────────┐
│附表一                                                                │
├──┬─────────────────┬──────────────┤
│編號│      文件名稱及所在頁數          │        偽造印文情形        │
├──┼─────────────────┼──────────────┤
│ 一 │臺灣台北地方法院公證本票（99年度偵│偽造之「臺灣省高雄地檢署印」│
│    │字第26527 號卷第24 頁 ）          │公印文1 枚                  │
├──┼─────────────────┼──────────────┤
│ 二 │法務部行政凍結管制執行命令（同前卷│偽造之「臺灣省高雄地檢署印」│
│    │第25頁）                          │公印文1 枚                  │
├──┼─────────────────┼──────────────┤
│ 三 │法務部行政執行假扣押處份命令（同前│偽造之「臺灣省高雄地檢署印」│
│    │卷第26頁）                        │公印文1 枚                  │
├──┼─────────────────┼──────────────┤
│ 四 │臺灣臺北地方法院檢察總署刑事傳票（│偽造之「臺灣省高雄地檢署印」│
│    │同前卷第27頁）                    │公印文1 枚                  │
├──┼─────────────────┼──────────────┤
│ 五 │臺灣台北地方法院請求暫緩執行凍結令│偽造之「臺灣省高雄地檢署印」│
│    │申請書法院公證款收據（同前卷第28頁│公印文1 枚                  │
│    │）                                │                            │
├──┼─────────────────┼──────────────┤
│ 六 │臺灣臺北地方法院檢察總署偵查卷宗（│偽造之「臺灣省高雄地檢署印」│
│    │同前卷第29頁）                    │公印文1 枚                  │
└──┴─────────────────┴──────────────┘
┌───────────────────────────────────┐
│附表二                                                                │
├──┬────┬──────┬────┬───────────────┤
│編號│領款時間│  領款帳戶  │領款金額│        領款方式              │
├──┼────┼──────┼────┼───────────────┤
│ 一 │99年月14│合作金庫銀行│16萬元  │到合作金庫銀行五股分行填寫取款│
│    │日12時47│新泰分行    │        │憑條（上有偽造之鄧月梅鳳印文1 │
│    │分      │            │        │枚）臨櫃提款（參99年度偵字第26│
│    │        │            │        │527號卷第35頁）               │
├──┼────┼──────┼────┼───────────────┤
│ 二 │同日12時│合作金庫銀行│89,000元│持合作金庫銀行新泰分行帳戶金融│
│    │53分至12│新泰分行    │        │卡至臺北縣五股鄉○○路153 號超│
│    │時58分  │            │        │商內操作自動櫃員機提款（參同上│
│    │        │            │        │卷第30頁）                    │
├──┼────┼──────┼────┼───────────────┤
│ 三 │同日13時│五股鄉農會  │40萬元  │到五股鄉農會興珍分部填寫取款憑│
│    │09分    │            │        │條（上有偽造之鄧月梅鳳印文1 枚│
│    │        │            │        │）臨櫃提款（參同上卷第31、36頁│
│    │        │            │        │）                            │
├──┼────┼──────┼────┼───────────────┤
│ 四 │同日13時│五股中興路郵│9萬元   │到三重中正路郵局填寫提款單（上│
│    │32分    │局          │        │有偽造之鄧月梅鳳印文2 枚）臨櫃│
│    │        │            │        │提款（參同上卷第34頁）        │
├──┼────┼──────┼────┼───────────────┤
│ 五 │同日14時│五股鄉農會  │35萬元  │到五股鄉農會成功分部填寫取款憑│
│    │14分    │            │        │條（上有偽造之鄧月梅鳳印文1 枚│
│    │        │            │        │）臨櫃提款（參同上卷第32、36頁│
│    │        │            │        │）                            │
├──┼────┼──────┼────┼───────────────┤
│ 六 │同日14時│五股鄉農會  │10萬元  │持五股鄉農會帳戶金融卡至臺北縣│
│    │09分至15│            │        │五股鄉○○路○ 段10號超商內操作│
│    │時04分  │            │        │持自動櫃員機提款（參同上卷第33│
│    │        │            │        │頁）                          │
├──┴────┴──────┼────┴───────────────┤
│       合計詐領金額         │1,189,000元                             │
└──────────────┴────────────────────┘
以上正本證明與原本無異。
如不服本判決應於收受送達後10日內向本院提出上訴書狀，並應
敘述具體理由；如未敘述上訴理由者，應於上訴期間屆滿後20日
內向本院補提理由書（均須按他造當事人之人數附繕本）「切勿
逕送上級法院」。
                                      書記官   林金良
中    華    民    國   100    年    6     月    24    日
附錄本判決論罪科刑法條：
刑法第158條
冒充公務員而行使其職權者，處3 年以下有期徒刑、拘役或5 百
元以下罰金。
冒充外國公務員而行使其職權者，亦同。
刑法第201條
意圖供行使之用，而偽造、變造公債票、公司股票或其他有價證
券者，處3 年以上10年以下有期徒刑，得併科3 千元以下罰金。
行使偽造、變造之公債票、公司股票或其他有價證券，或意圖供
行使之用，而收集或交付於人者，處1 年以上7 年以下有期徒刑
，得併科3 千元以下罰金。
刑法第210條
偽造、變造私文書，足以生損害於公眾或他人者，處5 年以下有
期徒刑。
刑法第211條
偽造、變造公文書，足以生損害於公眾或他人者，處1 年以上7
年以下有期徒刑。
刑法第212條
偽造、變造護照、旅券、免許證、特許證及關於品行、能力服務
或其他相類之證書、介紹書，足以生損害於公眾或他人者，處1
年以下有期徒刑、拘役或3 百元以下罰金。
刑法第216 條
行使第210 條至第215 條之文書者，依偽造、變造文書或登載不
實事項或使登載不實事項之規定處斷。
刑法第218條
偽造公印或公印文者，處 5 年以下有期徒刑。
盜用公印或公印文足以生損害於公眾或他人者，亦同。
刑法第339條
意圖為自己或第三人不法之所有，以詐術使人將本人或第三人之
物交付者，處5 年以下有期徒刑、拘役或科或併科1 千元以下罰
金。
前二項之未遂犯罰之。
刑法第339條之2
意圖為自己或第三人不法之所有，以不正方法由自動付款設備取
得他人之物者，處3 年以下有期徒刑、拘役或1 萬元以下罰金。
以前項方法得財產上不法之利益或使第三人得之者，亦同。